臺灣高等法院民事裁定
108年度重上更一字第133號
上  訴  人  張金池  
訴訟代理人  劉宏邈律師
被上訴人    中國信託商業銀行股份有限公司

法定代理人  利明献  
訴訟代理人  林谷蘭  
參  加  人  林伯諺  
            林陳琴月
            盧陳秋梅
上列三人共  張世興律師
同訴訟代理  
人 
複代理人    陳瓊苓律師
            張日昌律師
上列當事人間請求確認界址等事件，上訴人對於中華民國104年7
月21日臺灣臺北地方法院104年度北重訴字第7號判決提起上訴，
經最高法院發回更審，並為訴之變更追加，本院裁定如下：
      主  文
變更追加之訴駁回。
變更追加之訴訴訟費用由上訴人負擔。
      理  由
一、按第二審程序中為訴之變更或追加，非經他造同意，不得為
    之，但有因情事變更而以他項聲明代最初之聲明者不在此限
    ，民事訴訟法第446 條第1 項、第225 條第1 項第4 款定有
    明文。本件上訴人起訴時，原主張被上訴人所有坐落臺北市
    ○○區○○段0○段000地號土地，與其所有同段772地號土地（合
    稱系爭2筆土地），係以門牌號碼同區永吉路225巷16弄13號
    房屋牆壁外緣為界，惟地政事務所及測量大隊於民國67年9
    月7日辦理重測，未參考該界址，致其所有土地面積短少39
    平方公尺，聲明：㈠確認系爭2 筆土地，應以原判決所附鑑
    定圖（下稱系爭附圖）A─B連接線為界址；㈡確認被上訴人所
    有同段772地號土地中系爭附圖ABCD所圍繞部分為其所有。
    嗣因系爭2筆土地均因參加都市更新而不存在，上訴人爰為
    訴之變更、追加，改依民法第179條、第181條本文及第184
    條第1項規定，聲明：被上訴人應給付其新臺幣（下同）2,8
    58萬4,087元及自108年12月25日起算之法定遲延利息，有民
    事變更及擴張上訴聲明狀足稽（見本院卷第205至211頁）。
    核系爭土地確因都市更新合併而不存在，有臺北市都市更新
    處109年1月7日北市都新事字第1083028818號函、地籍圖可
    證（見本院卷第155、109頁），上訴人確有因情事變更而以
    他項聲明代最初聲明之必要，其變更追加聲明，應予准許，
    合先敘明。
二、惟按上訴人將原訴變更時，法院以其訴之變更為合法，原訴
    即可認已因撤回而終結，應專就新訴裁判（最高法院66年台
    上字第3320號判例參照）。又在第二審為訴之變更、追加者
    ，裁判費應加徵裁判費十分之五，且繳納裁判費，為必備之
    程式，此觀諸民事訴訟法第77條之16、第77條之13規定即明
    。再者，上訴人未繳裁判費變更、追加之訴不合程式，經受
    命法官於準備程序定期間命其補正而不補正者，法院應以裁
    定駁回之，亦為同法第463條、第272條第1項、第249條第1
    項但書、同條第6款所明定。
三、本件上訴人為訴之變更、追加，未據繳納裁判費新臺幣25萬
    4,892元，經本院於民國109年4月8日當庭裁定命其於10日內
    繳納，有準備程序筆錄可稽（見本院卷第237頁）。茲被上
    訴人逾期迄未補正，有裁判費或訴狀查詢表附卷，其變更追
    加之訴自非合法，應予駁回。
四、爰裁定如主文。
中　　華　　民　　國　　109 　年　　5 　　月　　4 　　日
                  民事第八庭   
                      審判長法  官  陳邦豪
                            法  官  胡芷瑜
                            法  官  古振暉
正本係照原本作成。
如不服本裁定，應於收受送達後10日內向本院提出抗告狀，並應
繳納抗告費新臺幣１千元。
中　　華　　民　　國　　109 　年　　5 　　月　　6 　　日
　　　　　　　　　　　　　
                            書記官  廖逸柔